【裁判字號】    97,訴,2083
【裁判日期】    971028
【裁判案由】    損害賠償
【裁判全文】
臺灣臺中地方法院民事判決              97年度訴字第2083號
原      告  乙○○
訴訟代理人  廖本揚    律師
被      告  芊立實業股份有限公司
法定代理人  丙○○
被      告  甲○○
                      之3
            丁○○
                      之3
上列當事人間請求損害賠償事件，於民國97年10月14日言詞辯論
終結，本院判決如下：
    主      文
被告甲○○應給付原告新臺幣壹拾玖萬仟元，及自民國九十七
年八月二十二日起至清償日止，按週年利率百分之五計算之利息
。
被告甲○○、丁○○應連帶給付原告新臺幣貳佰柒拾萬玖仟元
，及自民國九十七年八月十二日起至清償日止，按週年利率百分
之五計算之利息。
被告芊立實業股份有限公司應給付原告新臺幣貳佰柒拾萬玖仟
元，及自民國九十七年八月十二日起至清償日止，按週年利率百
分之五計算之利息。
本判決第二、三項之給付，如有任一被告為給付時，其餘被告於
該給付範圍內免給付之義務。
訴訟費用由被告連帶負擔。
本判決於原告以新臺幣玖拾柒萬元供擔保後，得假執行。但被告
甲○○、丁○○如以新臺幣貳佰柒拾萬玖仟元為原告預供擔保
後，得免為假執行。
    事實及理由
一、程序事項之說明：
    訴狀送達後，原告不得將原訴變更或追加他訴，但擴張或減
    縮應受判決事項之聲明者，不在此限，民事訴訟法第255條
    第1項第3款定有明文。本件原告於起訴時，其請求原係聲明
    (一)被告芊立實業股份有限公司（下稱被告芊立公司）應給付
    原告新台幣（下同）2,932,000元，及自起訴狀送達之翌日
    起迄至清償日止，按年息5%計算之利息。被告芊立公司於第
    二項被告甲○○及被告丁○○就第二項之請求金額清償時，
    就其清償範圍內免給付義務。(二)被告甲○○及被告丁○○應
    給付原告2,932,000元，及自民國97年4月2日迄至清償日止
    ，按年息5%計算之利息。被告甲○○及被告丁○○於第一項
    被告芊立公司就第一項之請求金額清償時，就其清償範圍內
    免給付義務。嗣於訴狀送達後，變更聲明為(一)被告甲○○應
    給付原告193,000元，及自起訴狀繕本送達翌日起即97年8月
    23日迄至清償日止，按年息5%計算之利息。(二)被告甲○○、
    被告丁○○應連帶給付原告2,739,000元，及自97年8月12日
    迄至清償日止，按年息5%計算之利息。被告甲○○及被告丁
    ○○於第三項被告芊立公司就第三項之請求金額清償時，就
    其清償範圍內免給付義務。(三)被告芊立公司應給付原告2,73
    9,000元，及自97年8月12日迄至清償日止，按年息5%計算之
    利息。被告芊立公司於第二項被告甲○○、被告丁○○就第
    二項之請求金額清償時，就其清償範圍內免給付義務。核其
    性質分係擴張或減縮應受判決事項之聲明，依前開規定，自
    屬適法。
二、兩造之主張：
  (一)原告起訴主張：
    1.被告甲○○與被告丁○○並非被告芊立公司之股東，且被
      告甲○○早於96年12月間已自被告芊立公司離職。渠等明
      知上情，竟基於意圖為自己不法所有之犯意聯絡，於97年
      4月間前來原告住處，陳稱被告芊立公司目前面臨資金短
      缺問題，如原告可先幫忙墊付被告芊立公司應付款項者，
      渠等願將被告芊立公司半數股權移轉予原告，而被告芊立
      公司之機械設備、庫存料、半成品、成品交由原告掌管，
      公司之財務及內勤部分亦由原告掌理。原告信以為真，遂
      與被告甲○○及被告丁○○簽訂合作協議，訂約後，被告
      甲○○及被告丁○○為取信原告，交付被告芊立公司京城
      銀行文心分行支票存款存摺及活期存款存摺、應付帳款明
      細表、應收帳款簡要表、應收未兌票據明細表、帳戶安全
      餘額統計表、庫存明細表等文件予原告。協議成立後，原
      告陸續代被告芊立公司墊付2,739,000元。原告代墊上開
      款項後，被告甲○○、丁○○均未履行上開協議事項，經
      屢催無效心生懷疑，經深入了解後始發現被告甲○○、丁
      ○○均非被告芊立公司之股東，且被告甲○○早於96年12
      月間已自被告芊立公司離職，渠等根本無權移轉被告芊立
      公司半數股份予原告，經原告詢問被告芊立公司董事長丙
      ○○後，更確認被告甲○○、丁○○乃設局詐騙原告。原
      告已於97年8月8日以存證信函撤銷雙方協議之意思表示，
      該存證信函已於同年月11日送達被告甲○○、丁○○，並
      再以起訴狀向被告甲○○、丁○○為撤銷前揭合作協議之
      意思表示，而經原告撤銷意思表示後，原告替被告芊立公
      司墊付2,739,000元之法律關係即不存在，自應依不當得
      利之規定返還原告。爰依民法第113條、第114條、第184
      條、第185條規定請求甲○○、丁○○連帶賠償，並依民
      法第179條請求被告芊立公司返還2,739,000元之不當得利
      。且被告芊立公司與被告甲○○、丁○○所負之債務為屬
      不真正連帶債務。
    2.又被告甲○○自97年3月21日起，至同年5月9日止，陸續
      向原告借款193,000元，且經原告催告返還而迄未清償，
      原告自得依消費借貸之法律關係，訴請被告甲○○如數給
      付等語。
    3.聲明：
      (1)被告甲○○應給付原告193,000元，及自起訴狀繕本送
        達翌日起即97年8月23日迄至清償日止，按年息5% 計算
        之利息。
      (2)被告甲○○、丁○○應連帶給付原告2,739,000元，及
        自97年8月12日迄至清償日止，按年息5%計算之利息。
        被告甲○○、丁○○於第三項被告芊立公司就第三項之
        請求金額清償時，就其清償範圍內免給付義務。
      (3)被告芊立公司應給付原告2,739,000元，及自97年8月12
        日迄至清償日止，按年息5%計算之利息。被告芊立公司
        於第二項被告甲○○、丁○○就第二項之請求金額清償
        時，就其清償範圍內免給付義務。
      (4)原告願供擔保，請准宣告假執行。
  (二)被告甲○○、丁○○則以：對於原告起訴之內容，被告甲○
    ○、丁○○同意給付該金額等語。並聲明：
    1.原告之訴及假執行之聲請均駁回。
    2.如受不利之判決，願供擔保免為假執行。
  (三)被告芊立公司則以：對於原告起訴之內容沒有意見等語。
三、得心證之理由：
  (一)按當事人對於他造主張之事實，於言詞辯論時不爭執者，視
    同自認，民事訴訟法第280條第1項定有明文。查被告甲○○
    、丁○○對於原告之主張並未爭執，且陳述同意給付該部分
    之金額；被告芊立公司亦對原告之主張不爭執，依前揭規定
    ，應視同自認，堪信原告之主張為真實。從而，原告依民法
    第113條、第114條、第184條、第185條規定請求甲○○、丁
    ○○連帶賠償2,739,000元，及依民法第179條請求被告芊立
    公司返還2,739,000元之不當得利。且被告芊立公司與被告
    甲○○、丁○○所負之債務為屬不真正連帶債務。及另依消
    費借貸之法律關係，請求被告甲○○給付193,000元等，為
    有理由，應予准許。
  (二)原告及被告甲○○、丁○○分別陳明願供擔保請准宣告假執
    行及免為假執行，經核並無不合，爰各酌定相當之擔保金額
    ，併准許之。
四、本件事證已臻明確，兩造其餘攻擊防禦方法及所舉證據，經
    審酌結果，與本件判決結論均無影響，爰不一一論述，附此
    敘明。
五、據上論結，本件原告之訴為有理由，依民事訴訟法第85 條
    第2項、第390條第2項、第392條第2項，判決如主文。
中    華    民    國    97    年    10    月    28    日
                  民事第三庭    法  官  林源森
以上正本係照原本作成。
如對本判決上訴，須於判決送達後20日內向本院提出上訴狀（須
附繕本）。
中    華    民    國    97    年    10    月    28    日
                                書記官  黃士益


司法院資訊處製作；財團法人民間司法改革基金會備份。
